臺灣高等法院刑事判決　　　　　 95年度矚上重更(一)字第3號
上　訴　人
即　被　告　甲○○
選任辯護人　馬在勤　律師
上列上訴人因違反槍砲彈藥刀械管制條例等案件，不服臺灣臺北
地方法院94年度重訴字第4號，中華民國九十四年十二月二十三
日第一審判決（起訴案號：臺灣臺北地方法院檢察署94年度偵字
第703號），提起上訴，經本院判決後，由最高法院第一次發回
更審，本院判決如下：
    主  文
原判決撤銷。
甲○○意圖供自己犯罪之用，未經許可，製造爆裂物，處有期徒
刑拾伍年，併科罰金新臺幣壹佰萬元，罰金如易服勞役，以罰金
總額與陸個月之日數比例折算，褫奪公權拾年。扣案如附表二所
示之物均沒收。
    事  實
一、甲○○因失業賦閒在家，情緒抑鬱，對於政府施政不滿意，
    復感於民國九十三年總統大選後政局動盪，為宣洩心中不滿
    並傳達特定之政治理念，明知未經許可，不得製造具有殺傷
    力或破壞性之爆裂物，竟謀以此非法之激烈手段，遂行其引
    起社會大眾重視反對臺灣獨立議題之目的，而基於意圖供自
    己犯恐嚇危害公安罪之目的，而製造爆裂物及炸燬他人所有
    物之犯意，自同年十月底某日起，未經主管機關許可，即自
    行開始構思、謀劃製造具有爆發性、殺傷力之爆裂物及足以
    宣洩煤氣引燃炸燬他人所有物之裝置，並在特定地點裝置該
    等爆裂物及足以宣洩煤氣引燃炸燬他人所有物之裝置，期使
    不特定人心生畏懼，先於同年十一月初某日時，自其臺中住
    處北上至臺北火車站附近觀察地形，並思考放置爆裂物及足
    以宣洩煤氣引燃炸燬他人所有物裝置之地點；嗣於同年十一
    月八日某時，甲○○為製造爆裂物及足以宣洩煤氣引燃炸燬
    他人所有物之裝置，以每月新臺幣（下同）一萬五千元之代
    價，自翌日起，向不知情之葉洪詩琴承租其所有位於臺中市
    西屯區福上巷一七四號之廠房，以該廠房為其製造爆裂物及
    足以宣洩煤氣引燃炸燬他人所有物裝置之據點，而於同年月
    中旬某日時，以八百九十元之代價，向設於臺中市○○路○
    段二八二之三號之鴻樺五金建材行購買六尺乘三尺之三合板
    二片、木質角棍一支、暗紅色油漆一罐、矽力康膠三瓶、高
    碳鋼鋸片五片及二個鐵鉤；隨後以數百元向設於臺中市西屯
    區福上巷二七五之八號之今日香舖購買五十公尺鞭炮一串及
    線香七、八支；並為使製作爆裂物及足以宣洩煤氣引燃炸燬
    他人所有物裝置過程順利，於同年月中旬某日，復以九百六
    十元之代價，向設於臺中市○○鄉○○路一○一巷四弄四號
    之勝武瓦斯行購買瓦斯二桶至其上開承租廠房，並嘗試以家
    中原有之砂輪機切割其中一瓶瓦斯鋼瓶充填口以期加速瓦斯
    外洩速度，惟因技術不夠精良，未能完成，遂將切割失敗之
    該瓦斯鋼瓶棄置於臺中市福上巷二二一號旁之電線桿旁。又
    於同年十二月三日前之某日時，在上開承租之廠房內，甲○
    ○親筆寫下「有個重大新聞要告知倆位（一）臺視主播蘇逸
    洪（二）ＴＶＢＳ主播李四端，立委選舉前一個星期會用快
    遞書信告知這新聞內容，可影響整個立委選情，你們可主導
    整個臺灣新聞。新聞通知時間：十二月六日至十二月十日這
    五天你們倆會同時收到。這五天每天十點至十一點要在公司
    等待信件，誰有耐心，誰就能成為臺灣第一主播。此新聞會
    持續十五天，這十五天我會用不同的方式通知，收到新聞請
    即刻發佈出去，信件內附有些證據，可讓你們安心公佈出去
    。這新聞足以震撼整個臺灣，你們倆只要在主播臺把這消息
    發佈即可。這新聞足以讓你們成為新聞焦點。我的代號：九
    九九」等語之信函，並於訪視其姊高寶蓮之回程中即同年月
    三日上午十時五十六分許（起訴書誤載為十一時許），在位
    於桃園縣中壢市○○路三六號之建國郵局內，以限時掛號方
    式將上開信函投遞予臺視新聞部記者蘇逸洪收受。再於同年
    月初某日時，甲○○分別以八百七十五元、三十元之代價向
    位於臺中市○○區○○路二段二四九號之軒揚五金百貨食品
    批發商店及其隔壁之九九隆五金行購買二十公升裝塑膠桶五
    個、菜籃車一臺及塑膠繩一捆；以八百五十元之代價向位於
    臺中市○○路○段二四○巷一號建國市場某五金店購買鋼絲
    一百公尺、螺絲二十個及滑輪十個，且為避免查緝，於九十
    三年十二月五日零時許，在臺中縣大雅鄉○○路○段二七九
    之一號旁，第二大雅橋頭處，甲○○以路邊隨手拾得之石頭
    擊破裕源輪業行陳佳權所有，停於該處展售，引擎號碼為四
    Ｄ五六Ｋ○○三○三六號，未懸掛三Ｖ—一八○一號車牌之
    自小貨車副駕駛座後方玻璃後，進入該車內將方向盤下電門
    拆下（毀損部分未據提出告訴），再將啟動之電源線接上，
    發動引擎而竊得該車，得手後隨即將該自小貨車駛回上開承
    租廠房內，以便將之製造成為引動車廂內瓦斯鋼瓶之煤氣宣
    洩之裝置，以圖引燃後足堪炸燬他人所有物，並於同年月六
    日上午十一時許（起訴書誤載為同年十二月七日），甲○○
    以每日二千元之代價，向設於臺中市○○路○段三八一號之
    先陽小客車租賃有限公司（起訴書誤載為先揚小客車租賃有
    限公司）承租該公司所有車號Ｂ五—四二七三號自小貨車四
    天，以備將該車車牌懸掛於其前竊得之上開自小貨車上，且
    於翌日某時，先後以電話向龍門瓦斯行、大中瓦斯行以二千
    四百元之價格購買各五桶容量二十公斤裝的瓦斯鋼瓶十瓶，
    均囑送至臺中市○○路六九號橋光學校大門口，其再以前開
    承租之自小客車載回前開承租之廠房。甲○○於相關材料均
    已購置完備後，即於前開承租之廠房內，開始製造開啟瓦斯
    鋼瓶旋鈕使煤氣外洩，引燃後足以炸燬他人所有物之裝置，
    先將竊得之自小貨車車內後座座椅全部拔除，然後將其所購
    買之瓦斯鋼瓶分三排放置於車內，第一排平躺放置瓦斯鋼瓶
    四瓶，並在車頂以塑膠繩、沾汽油的棉花懸掛電瓶，再以鐵
    管綁在電瓶上增加重量，電瓶則以鋼絲連接至第一排平躺四
    瓶瓦斯鋼瓶旋鈕，而塑膠繩以引線引至副駕駛座，當點燃副
    駕駛座之線香後，引線會燃燒塑膠繩，塑膠繩燒斷後電瓶往
    下墜，就會帶動纏繞瓦斯鋼瓶木片之鋼絲，將第一排的四瓶
    瓦斯鋼瓶旋鈕打開，而方便點燃第一排的瓦斯鋼瓶；第二排
    分兩層，先於該車車頂鑿四個洞，前兩洞鎖上家中原有角鋼
    兩片，後兩洞以鐵絲纏繞穿過瓦斯鋼瓶底部孔洞，再綁上鐵
    勾，並將鐵勾掛上車頂角鋼的孔洞，再用塑膠繩、沾汽油的
    棉花綁住該二瓶瓦斯鋼瓶前端，並附著沾汽油之棉花，以為
    引燃觸媒後，旋將二瓶切開充填口之瓦斯鋼瓶底部固定於車
    頂，以鋼絲連接下面一層平躺放置之三瓶瓦斯鋼瓶旋鈕，而
    塑膠繩亦以引線引至副駕駛座，當點燃副駕駛座之線香後，
    引線會燃燒塑膠繩，塑膠繩燒斷後，上面一層的瓦斯鋼瓶往
    下墜，就會帶動纏繞瓦斯鋼瓶木片之鋼絲，而將第二排下面
    一層平躺的三瓶瓦斯鋼瓶旋鈕打開，方便點燃第二排下面一
    層的瓦斯鋼瓶；第三排則將二瓶已切開充填口瓦斯鋼瓶直立
    在長方形木箱上，而於完成前揭足以宣洩煤氣引燃炸燬他人
    所有物之裝置後，甲○○旋即著手製造具有殺傷力及爆發性
    之爆裂物，先將如附表一編號三、四所示之木箱分別打孔，
    並將自鞭排炮拆解取出之煙火類火藥分別放置在如附表一編
    號二至四所示之木製方形盒內，同時放入鐵釘、螺絲釘若干
    及砂輪片各一片，且將鞭炮爆引分別穿入如附表一編號三、
    四所示之木箱，並拉出五十公分至五十五公分爆引而於木箱
    之外連接線香，供作如附表一編號三、四所示之物之延時引
    爆裝置，而製造使如附表一編號三、四所示之具有殺傷力及
    爆發性之爆裂物既遂，而甲○○於完成上開裝置後，旋將二
    十公升裝空塑膠桶六個（家中原有一個及其向九九隆五金行
    所購買五個空塑膠桶）、前揭木箱三個、線香及棉線等雜物
    放置車上。於同年月九日上午五時許，甲○○先將其向先陽
    小客車租賃有限公司承租之車號Ｂ五—四二七三號自小貨車
    車牌二面懸掛於其前開竊得之自小貨車上，以掩人耳目。旋
    即於當日上午六時許，駕駛上開其所竊取，已更換車牌之自
    小貨車由臺中出發，沿中山高速公路北上至臺北市○○○○
    ○路交流道出口，先轉至位於臺北縣三重市○○路○段四九
    號一樓之國園加油站，以二千一百六十元之代價向國園加油
    站購買六桶二十公升汽油，於盛滿車上之空塑膠桶後，旋即
    前往臺北車站附近，並於當日上午八時三十分許，先將車輛
    停放在臺灣鐵路局臺北火車站西側，位於臺北市中正區○○
    ○路三號之中興電工機械股份有限公司中興嘟嘟房臺北車站
    停車場之第二排停車格停放，復於同日上午十時十七分許，
    在位於臺北市○○區○○街一七號二樓之富邦證券公司臺北
    分公司內，以公共電話與「興引力企業有限公司」快遞人員
    聯絡，佯稱為黃先生，與該公司快遞人員約定於同日上午十
    時五十分許，在位於臺北市○○路一三號７—１１便利商店
    前取貨送件，代價為二百元，復於當日上午十一時二分許，
    在臺北市○○路一三號７—１１便利商店前，再次以公共電
    話催促興引力企業有限公司快遞人員收件，而於同日上午十
    一時九分許，在上開便利商店前，將其於九十三年十二月四
    、五日間親筆書寫之二封信封上均標記「急件」、寄件人均
    為「九九九」，信函內均載有「恐怖攻擊：今日有數起爆炸
    案發生，收到時可能已開始爆炸，收到信時，即刻發佈出，
    疏散人員，減少傷亡，疏散以火車站為中心，半徑乙公里，
    火車站共有三門炸彈。最後，第四個也是最精彩的一幕，是
    今日最大威力，也最強的炸彈，足以摧毀一○一商場及一○
    一大樓外貌，其威力驚人，為不傷及無辜（信函上誤載為無
    孤），請疏散一○一周圍一公里，炸彈定時在11：30分引爆
    ，請拆除人員務必在11：30分前拆除完畢，否則人員必須疏
    散一公里之外，爆炸威力足以夷平一○一商場，你的工作要
    迅速發佈，讓人員傷亡減少。炸彈的位置在一○一商場頂樓
    ‥‥‥總統選舉二顆子彈，立委選舉四顆炸彈，你們可在這
    二句大作文章。我的訴求是要求陳總統放棄臺獨，兩天後有
    限時專送信件，代號：九九九」等語及附有疑似爆裂物照片
    之恐嚇信函交付予不知情之興引力企業有限公司快遞人員謝
    銘聰，以高於約定之二千元代價，委請其務必於同日十一時
    三十分前將上開二恐嚇信件分別送交臺視新聞部蘇逸洪及Ｔ
    ＶＢＳ電視臺新聞部李四端，以此方式將加害生命、身體之
    事，恐嚇公眾，致生危害於公安。甲○○於委請上開快遞公
    司人員分別送交蘇逸洪、李四端後，旋即返回前開中興嘟嘟
    房臺北車站停車場其竊得之自小貨車停放處，將懸掛該車車
    上兩面Ｂ五—四二七三號車牌取下，並拿取置於車上，以報
    紙包裹如附表一編號五所示之盛裝九成滿汽油之二十公升裝
    塑膠桶一桶及以黑色塑膠袋包裹如附表一編號三、四所示裝
    置有火藥、鐵釘、螺絲釘及砂輪片，具有殺傷力及爆發性之
    之木箱爆裂物二個（起訴書誤載為一個）放置在臺灣鐵路局
    臺北車站北二門門口滅火器底下，復返回車上拿取置於車上
    ，如附表一編號一所示裝有約二十公升汽油塑膠桶之菜籃車
    一臺及如附表一編號二所示裝有木箱一個之綠色手提袋一只
    放置在臺灣鐵路局臺北車站南三門門口滅火器底下，以恐嚇
    公眾，致生危害於公安。於同日十一時五十分許，甲○○為
    避免引爆自小貨車內之瓦斯後會傷及無辜，先將其所竊得之
    上開自小貨車移至該停車場角落後，於同日中午十二時許，
    確認該車四周無往來行人後，承前開恐嚇公眾之犯意，以打
    火機點燃該車副駕駛座之線香，啟動車上之前開重力連動裝
    置，以開啟置放在車上六瓶瓦斯鋼瓶之旋鈕，而宣洩瓦斯鋼
    瓶內之瓦斯後，旋即離開現場，致使宣洩外漏之瓦斯遇火產
    生氣爆，導致該自小貨車炸燬燃燒，濃煙沖天，並波及炸燬
    停放該自小貨車旁陳志隆所有之三Ｔ—○五五八號自小客車
    及張嘉琪所有、張佳俊使用（起訴書誤載為張佳俊所有，業
    經公訴人當庭更正）之七一五二—ＦＴ號自小客車，足以生
    損害於陳志隆、張嘉琪、張佳俊（毀損他人之物部分，業據
    陳志隆、張佳俊提出告訴），並致生公共危險，幸經消防人
    員據報及時趕至現場撲滅火勢，始未釀成重大傷亡。嗣經警
    循線查獲，並扣得如附表二所示之物及瓦斯鋼瓶十一瓶。
二、案經陳志隆、張佳俊訴請及臺北市政府警察局移送臺灣臺北
    地方法院檢察署檢察官偵查起訴。
    理  由
一、訊據被告甲○○對於前揭事實除否認有製造爆裂物之犯行外
    ，餘均認罪，惟辯稱我不是製造爆裂物云云，然查前揭事實
    ，除被告否認其所製造之上開物品係爆裂物外，均業據被告
    於警詢、偵查及原審審理中供認不諱，核與被害人陳佳權、
    陳志隆、張佳俊於警詢指訴之情節相符，復經證人吳漢宗、
    陳榮鑫、謝銘聰於警詢證述明確，並有臺北市政府警察局偵
    辦「一二○九」專案偵破報告一份（見原審卷第一九七頁）
    、臺北市政府消防局九十三年十二月二十七日北市消調字第
    ○九三三四四六一二○○號函及其檢附之火災原因調查報告
    書一份、臺北市政府警察局中正第一分局九十四年三月二十
    一日北市警中正一分刑字第○九四三○九八○九○○號函檢
    附之臺北市政府警察局中正第一分局轄內臺北火車站西側停
    車場火燒車案現場勘驗照片、臺北市政府警察局中正一分局
    轄內臺北火車站西側停車場廂型車火燒案現場勘察報告各一
    份、內政部警政署刑事警察局九十三年十二月十五日刑紋字
    第○九三○二四九二五九號鑑驗書一份（見警卷第三三頁至
    第四○頁）、刑事警察局偵查第五隊支援處理九三一二○九
    臺北火車站爆裂物案報告一份（見警卷第六二頁至第六四頁
    ）、九十三年十二月三日臺北市○○路便利商店監視器錄影
    翻拍照片四幀（見警卷第六五頁至第六六頁）、恐嚇信函影
    本三件（含信封影本三封及信附疑似爆裂物照片影本共三幀
    （見警卷第五三頁至第六一頁）、九三一二○九臺北火車站
    汽車爆炸和爆裂物案與嫌犯住居所物證之關聯照片五十五幀
    （見九十三年度他字第九○四三號卷第三九頁至第六六頁）
    、先陽小客車租賃有限公司借用轎車切結書影本一件（見九
    十四年度偵字第七○三號卷第一百零二頁）、房屋租賃契約
    書影本一份（見警卷第四八頁至第五二頁）、國園加油站民
    眾使用寶特瓶等容器加油紀錄表影本一紙（見九十四年度偵
    字第七○三號卷偵卷第六○頁）、行動電話號碼00000
    00000號通聯紀錄一份（見警卷第四一頁至第四七頁）
    、臺北市政府警察局中正一分局證物現場照片四十二幀（見
    警卷第九三頁至第一一三頁）、現場照片二幀（見警卷第一
    二六頁至第一二七頁）、原審九十四年五月二十六日勘驗筆
    錄及其檢附之現場位置圖、現場照片（見原審卷第七二頁至
    第八七頁）等件附卷可稽，並有如附表一所示之物擊解後殘
    留物、如附表二所示之物及瓦斯鋼瓶十一瓶等件扣案可資佐
    證，足認被告此部分之任意性自白與事實相符，尚堪採信。
    又扣案如附表一編號三所示之物（以下簡稱小木箱），經內
    政部警政署刑事警察局以檢視法、擊解法、燃燒試驗法、呈
    色試驗分析法、氣相層析質譜分析法、紅外線光譜分析法、
    掃描式電子顯微鏡／Ｘ射線能譜分析法鑑驗結果，認「證物
    編號三—二爆裂物（即指如附表一編號三所示之物），係為
    扁平小木箱，以黑色膠布纏繞包裹，並以長五十五公分爆引
    連結至木箱內，經擊解排除危害時，發生有爆炸及起火燃燒
    現象，箱內應含有火藥成分，研判其結果可能係具殺傷力之
    點火式爆裂物」，有內政部警政署刑事警察局九十四年三月
    十日刑偵五字第○九四○○三六八○六號鑑驗通知書（見原
    審卷第四二頁）在卷足憑，復經法務部調查局以先進精密之
    離子補獲遷移光譜儀分析法全面分析結果，認小木箱內層表
    面有黑色火藥爆裂物成分殘留，外層表面有黑色火藥及微量
    二硝基甲苯（DNT）等爆裂物成分殘留，有法務部調查局九
    十六年三月三十日調科參字第○九六○○一三○七六○號函
    附卷可稽。且證人即內政部警政署刑事警察局偵查第五隊鑑
    識人員劉立中於原審九十四年九月十五日、十月二十日審判
    期日中到庭證稱編號三之二物品（即如附表一編號三所示之
    物）高約十公分、長約三十公分、寬約二十公分，以檢視法
    看到木箱有打孔，有很長爆引連結，在木箱外可見之爆引約
    五十五公分，爆引有連結到木箱內部，以水炮擊解時，發生
    導爆現象，有很大爆炸聲，碎片飛散極遠，最遠約二十餘公
    尺，且在爆炸之後，殘渣有飛射及燃燒現象，爆引係以紙片
    捲成長條狀，其中含有火藥成分；案發當日初步報告雖記載
    未發現引爆裝置，係因未比對現場照片所造成之疏失，確實
    有爆引連結至木箱內部。編號三之三（即如附表一編號四所
    示之物）經擊解後，內有疑似火藥成分、螺絲釘、鐵釘及砂
    輪片，而疑似火藥成分經檢驗後認係煙火類火藥；又透過警
    方Ｘ光機透視檢驗結果，編號三之二結構和編號三之三相同
    （即如附表一編號三、編號四所示之物）等語。觀之卷附如
    附表一標號三所示之物擊解前及如附表一編號四所示之物擊
    解後之照片，明顯可見如附表一編號三所示之物上有打孔痕
    跡，且爆引自該孔內延伸而出，如附表一編號四所示之物擊
    解後內部物品係砂輪片、鐵釘、螺絲釘零落散置在該物品內
    部接近中央位置，是被告稱伊並未裝置爆引及鐵釘、螺絲釘
    係木箱原本結構云云，顯屬事後卸責之詞，不足採信。又被
    告另稱伊所放置火藥和木箱體積不成比例，無法爆炸云云，
    惟按煙火類火藥即為日常鞭排炮所使用火藥，當觸及火源即
    可爆炸，和周圍物品密封程度雖影響爆炸威力大小，然無礙
    其發生爆炸，是被告前揭火藥和木箱體積不成比例之辯解縱
    然屬實，其所放置火藥和木箱體積有所差距，惟此僅影響爆
    發當時威力大小，並不足使其無法發生爆炸，是被告此部分
    辯解，亦不足採信。本件扣案如附表一編號三所示之小木箱
    ，內部置有火藥、鐵釘、螺絲釘及砂輪片，外部有爆引連結
    至木箱內，擊解後產生爆炸燃燒現象，碎片飛散達二十公尺
    ，則木箱內置放之鐵釘、螺絲釘及砂輪片經過高速飛散結果
    ，自足以殺傷人或毀損物品無疑，是可見如附表一編號三所
    示之物為具爆發性及殺傷力之爆裂物。扣案如附表一編號四
    所示之物（以下簡稱大木箱），經內政部警政署刑事警察局
    以檢視法、擊解法、燃燒試驗法、呈色試驗分析法、氣相層
    析質譜分析法、紅外線光譜分析法、掃描式電子顯微鏡／Ｘ
    射線能譜分析法鑑驗結果，認「證物編號三—三爆裂物（即
    指如附表一編號四所示之物），係以長二十七公分、寬二十
    三點五、高二十三點五公分、寬三點六公分之木箱為容器，
    外以黑色、紅色膠帶纏繞包裹，並以長五十公分爆引連結置
    木箱內，經擊解排除危害時，取盒內跡證送請本局鑑識科鑑
    識後，認係煙火類火藥，依其結構研判，認係具殺傷力之點
    火式爆裂物」，而其內微量銀灰色粉末，酌取微量送內政部
    警政署刑事警察局以氣相層析質譜分析法、紅外線光譜分析
    法、掃描式電子顯微鏡／Ｘ射線能譜分析法鑑驗結果，「檢
    出鋁粉、碳粉、硫磺、氯酸鉀、過氯酸鉀等成分，認含煙火
    類火藥。」，此分別有內政部警政署刑事警察局九十四年三
    月十日刑偵五字第○九四○○三六八○六號鑑驗通知書（見
    原審卷第四二頁）、九十三年十二月二十一日刑鑑字第○九
    三○二五一八二六號鑑驗通知書各一份（見九十四年度他字
    第九○四三號卷第三一頁至三六頁）在卷足憑，復經法務部
    調查局以先進精密之離子補獲遷移光譜儀分析法全面分析結
    果，認大木箱內層表面有黑色火藥及二硝基甲苯（DNT）等
    爆裂物成分殘留，外層表面有黑色火藥及爆裂物成分殘留，
    此有法務部調查局九十六年三月三十日調科參字第○九六○
    ○一三○七六○號函附卷可稽。而證人劉立中於原審九十四
    年九月十五日審判期日中到庭證稱編號三之三（即如附表一
    編號四所示之物）長約二十七公分、寬高均為二十三點五公
    分，以檢視法發現木箱有打孔，爆引延伸至木箱內部，外露
    部分即有五十公分，該物品擊解較成功，保留較多內部跡證
    ，其內置有砂輪片一片、鐵釘、螺絲釘（任意放置，並非木
    箱結構一部）、木頭、火藥殘渣等語。又比對卷附如附表一
    編號四所示之物擊解前後照片，可見爆引係自該木箱頂端延
    伸而出，木箱擊解後，內部確有砂輪片一片及零散在木箱內
    部之鐵釘、螺絲釘若干，酌以被告於原審九十四年十月二十
    日審理期日中亦坦承在木箱中放置爆引及約有兩手掌合抱體
    積大小之火藥等情，足認如附表一編號四所示之物，內部置
    放煙火類火藥、砂輪片一片、鐵釘及螺絲釘若干，外部爆引
    連結至木箱內，而上開物品經高速飛射，足以殺傷人或毀損
    物品，是如附表一編號四所示之物為具爆發性及殺傷力之爆
    裂物。再法務部調查局之鑑定證人乙○○亦證稱鑑定這個送
    來的證物時，已經擊解，按照我們專業判斷，第二次以更精
    密儀器分析出來，大小木箱含有火藥成份，其裝置應該可以
    說是爆裂物，有這種裝置就是爆裂物，應該算是完成。純就
    爆裂物來說都會有（爆發性、破壞力，能對人、對物產生損
    傷），但是大小木箱威力不是很大，還是會產生破壞力等，
    足見被告製造之前揭之大小木箱係屬於爆裂物，是被告前揭
    所辯，不足採信。再扣案如附表一編號二所示之物，為一只
    裝有一木箱之綠色手提袋，木箱內放置火藥、鐵釘、螺絲釘
    及砂輪片，與其置放於臺灣鐵路局臺北車站北二門門口滅火
    器底下之木箱相同，惟外面並未纏繞爆引一情，業據被告於
    原審九十四年十一月二十三日審判期日中供陳在卷，且內政
    部警政署刑事警察局偵查第五隊隊員劉立中於案發當日擊解
    該物之情形與證物研判為「外觀為大型綠色旅行袋，擊解後
    起火燃燒，帶有黑煙及跳火現象，初步研判有疑似汽油及疑
    似火藥成分，未發現有引爆裝置」一情，亦有內政部警政署
    刑事警察局偵查第五隊支援處理九三一二○九臺北火車站爆
    裂物案報告一份（見警卷第六四頁）在卷可參。又證人劉立
    中於原審九十四年九月十五日審判期日中亦到庭證稱編號二
    （即指如附表一編號二所示之物）物品經檢視法，並未發現
    任何爆引，該物經擊解後，產生燃燒現象，而後將殘留物送
    驗等語，是被告稱伊並未裝置爆引一情，尚堪採信。然查被
    告既自承在如附表一編號二所示之木箱內放置火藥、鐵釘、
    螺絲釘及砂輪片，與其置放於臺灣鐵路局臺北車站北二門門
    口滅火器底下之木箱相同等情，而如附表一編號二所示之物
    經內政部警政署刑事警察局以檢視法、擊解法、燃燒試驗法
    、呈色試驗分析法、氣相層析質譜分析法、紅外線光譜分析
    法、掃描式電子顯微鏡／Ｘ射線能譜分析法鑑驗結果，認「
    證物編號二爆裂物（即指如附表一編號二所示之物），係為
    綠色行李包，擊解以排除危害後，其結構均遭破壞，認無法
    研判。而擊解之證物內有一白色方盒，採取盒內跡證送請本
    局鑑識科鑑識後，認係煙火類火藥及汽油，依據內政部八十
    六年十一月二十四日臺（八六）內警字第八六七○六八三號
    公告，火藥為炸彈或爆裂物之主要組成零件」，而內部銀色
    、灰黑色、土黃色混合不明泥狀物一瓶，取少量送內政部警
    政署刑事警察局以氣相層析質譜分析法鑑驗結果，認「檢出
    鋁（Al）、碳（Ｃ）、鈣（Ca）、氯（Cl）、鐵（Fe）、鉀
    （Ｋ）、氧（Ｏ）、硫（Ｓ）、矽（Si）等元素成分，研判
    認含煙火類火藥殘跡」，有內政部警政署刑事警察局九十四
    年三月十日刑偵五字第○九四○○三六八○六號鑑驗通知書
    （見原審卷第四二頁）、九十三年十二月二十一日刑鑑字第
    ○九三○二五一八二六號鑑驗通知書各一份（見九十四年度
    他字第九○四三號卷第三一頁至三六頁）在卷可資參考。按
    火藥為槍砲彈藥刀械管械條例之槍砲、彈藥主要組成零件，
    而鐵釘、螺絲釘及砂輪片等物，急速飛散四射足以殺傷人或
    毀損物品，具有殺傷力，乃屬當然之理，被告既已將鐵釘、
    螺絲釘及砂輪片等物置入如附表一編號二所示木箱內，顯已
    著手製造具有爆發性及殺傷力之爆裂物，惟因其尚未連結爆
    引，故如附表一編號二所示之木箱非屬結構完成之爆裂物。
    又被告於九十三年十二月九日，在中興嘟嘟房臺北車站停車
    場內，以打火機點燃車牌號碼三Ｖ—一八○一號自小貨車副
    駕駛座之線香，啟動車上之前開重力連動裝置，以開啟置放
    在車上六瓶瓦斯鋼瓶之旋鈕，而宣洩瓦斯鋼瓶內之瓦斯，致
    使宣洩外漏之瓦斯遇火產生氣爆，導致該自小貨車炸燬燃燒
    ，並波及炸燬停放該自小貨車旁陳志隆所有之三Ｔ—○五五
    八號自小客車及張嘉琪所有、張佳俊使用之七一五二—ＦＴ
    號自小客車等情，為被告所供明在卷，復經證人即案發當日
    帶隊前往撲滅火勢之臺北市政府消防局城中分隊小隊長廖康
    錦於原審九十四年十月二十日審判期日中到庭證述未出勤前
    在辦公室就聽到爆炸聲，到達現場仍有聽到爆炸聲響，爆炸
    聲音和一般有可燃性氣體火災現場爆炸聲音相同，係瓦斯爆
    炸聲音，且該廂型車幾乎完全著火等語；另證人即任職於臺
    北市政府消防局火災調查科之方茂盛於原審同一審判期日中
    到庭證稱案發廂型車車門向外凸出爆開變形，應係受到氣體
    外力所致，單純燃燒不可能形成，車頂亦有向外爆開痕跡等
    語明確，並有案發現場照片（見原審卷）、臺北市政府消防
    局九十三年十二月二十七日北市消調字第○九三三四四六一
    二○○號函檢附之火災原因調查報告書及臺北市政府警察局
    中正一分局轄內臺北火車站西側停車場火燒車案現場勘察照
    片等件附卷可憑，足認案發當日該自小貨車內確有發生氣體
    爆炸情事。按旋開瓦斯鋼瓶旋鈕，將使瓶內瓦斯不斷向外宣
    洩，瓦斯煤氣遇有火源將產生引爆燃燒現象，當屬公眾社會
    知悉之常理，被告無從諉為不知，且被告事前即籌劃、構思
    利用相關物品裝置該自小貨車成為點燃引信即足以啟動滑輪
    重力連動裝置，而開啟瓦斯鋼瓶旋鈕致使瓦斯煤氣外洩，遭
    遇火源使產生爆炸燃燒，並已實際著手實施，果導致瓦斯煤
    氣爆炸燃燒，炸燬該廂型車及左側兩輛自小客車，是被告故
    意以煤氣炸燬他人所有車輛一事，亦堪認定。被告前揭之所
    辯，無非卸責之詞，不足採信，本件事證明確，被告之犯行
    洵堪認定。
二、按刑法上所謂爆裂物，係指其物有爆發性，且有破壞力，可
    於瞬間將人及物殺傷或毀損者，最高法院二十二年上字第四
    一三一號著有判例意旨可資參照。次按槍砲彈藥刀械管制條
    例第四條第一項第二款所列之彈藥，指同項第一款各式槍砲
    所使用之砲彈、子彈及其他具有殺傷力或破壞性之各類炸彈
    、爆裂物，依同條例第五條規定，非經中央主管機關許可，
    不得製造、販賣、運輸、轉讓、出租、出借、持有、寄藏或
    陳列。復按放火罪原含有毀損性質在內，放火燒燬他人住宅
    損及牆垣，自無兼論毀損罪之餘地，最高法院二十九年上字
    第二三八八號著有判例意旨可參。又按刑法第一百五十一條
    之恐嚇危害公安罪，僅行為人有以加害生命、身體、財產之
    事恐嚇公眾之行為，致使公眾中有人心生畏懼，公安秩序因
    之受到騷擾不安，即屬該當，易言之，行為人若主觀上對於
    其以加害生命、身體、財產之恐嚇內容恐嚇特定或不特定多
    數人，將足以威脅公眾安全之事實，有所認識復決意而對公
    眾為恐嚇行為，致發生公安上之危險，即已成立本罪；至行
    為人主觀上有無進一步實現加害內容之意圖或決意，或公眾
    安全是否已發生實害，則非所問。本件被告因失業賦閒在家
    ，情緒抑鬱，對於政局、政府施政不滿意，為宣洩心中不滿
    並傳達特定之政治理念，而寄發恐嚇信函，並將其所製造之
    具高度危險性之爆裂物三枚（已完成者二枚、未完成者一枚
    ）、盛裝汽油之塑膠桶及改裝完成足以宣洩瓦斯煤氣之自小
    貨車一輛分別置放在公眾進出之臺灣鐵路局臺北車站北二門
    、南三門門口及中興嘟嘟房臺北車站停車場內，並點火引燃
    該自小貨車外洩瓦斯煤氣，導致該自小貨車炸燬燃燒，濃煙
    沖天，並波及炸燬停放該自小貨車旁陳志隆所有之三Ｔ—○
    五五八號自小客車及張嘉琪所有、張佳俊使用之七一五二—
    ＦＴ號自小客車，足以生損害於陳志隆、張嘉琪、張佳俊，
    幸經消防人員據報及時趕至現場撲滅火勢，始未釀成重大傷
    亡，被告之行為已致生公共危險，其主觀上顯有以加害生命
    、身體之事恐嚇不特定多數人之犯意，於該情形下，足使公
    眾對其舉動產生畏懼感，客觀上已對公眾安全秩序產生騷擾
    不安，故被告寄發恐嚇信函、製造放置附表一所示之物及引
    燃自小貨車內外洩瓦斯煤氣，除遂行其訴求之目的外，尚有
    供自己恐嚇公眾之用之意圖甚明。再按非法製造槍砲彈藥刀
    械等違禁物，所侵害者為社會法益，如果製造之客體種類相
    同（同為手槍，或同為子彈者），縱令製造完成之客體有數
    個（如數支手槍、數顆子彈），仍為單純一罪，不發生想像
    競合犯之問題。若同時製造二不相同種類之客體 (如同時製
    造手槍及子彈），則為一行為觸犯數罪名之想像競合犯，最
    高法院八十二年臺上字第五三○三號著有判決意旨可資參考
    。核被告所為，係犯槍砲彈藥刀械管制條例第七條第三項、
    第一項之意圖供自己犯罪之用，未經許可製造爆裂物罪、刑
    法第一百五十一條犯行洵堪認定之恐嚇危害公安罪、同法第
    一百七十六條、第一百七十五條第一項之故意以煤氣炸燬他
    人所有車輛罪及同法第三百二十條第一項竊盜罪。被告基於
    製造爆裂物之單一犯意，雖同時接續製造爆裂物三枚（二枚
    已完成，一枚未完成），仍應論以單一之意圖供自己犯罪之
    用未經許可製造爆裂物罪。被告未經許可製造爆裂物後未經
    許可持有爆裂物之低度行為為製造之高度行為所吸收，不另
    論罪。又被告故意以煤氣炸燬他人所有車輛，當然生有毀損
    他人車輛之結果，亦不另論以刑法第三百五十四條之毀損器
    物罪。被告竊取車輛、故意以煤氣炸燬他人所有車輛及製造
    爆裂物之目的均在恐嚇公眾之用，其所犯意圖供自己犯罪之
    用，未經許可製造爆裂物罪、恐嚇危害公安罪、故意以煤氣
    炸燬他人所有車輛罪及竊盜罪間，有方法目的之牽連犯關係
    ，應依修正前刑法第五十五條之規定，從一重之槍砲彈藥刀
    械管制條例第七條第三項意圖供自己犯罪之用未經許可製造
    爆裂物罪處斷。又本件被告為政治訴求錯用方法，惟被告於
    案發當日引燃自小貨車副駕駛座引信之前，曾經觀察確定周
    圍沒有往來民眾，始點燃引信，被告無殺害不特定人之故意
    ，且被告點燃廂型車引信前先行寄送兩封恐嚇信函予記者蘇
    逸洪及李四端，並叮囑證人謝銘聰必須在當日中午十一時三
    十分前送達，而被告於中午十二時許始點燃廂型車引信，顯
    見被告欲透過媒體傳播消息，一面恐嚇公眾使心生畏懼、一
    面警告公眾勿接近臺灣鐵路局臺北車站，本意顯無殺傷不特
    定人之情，另被告刻意將自小貨車自原本停放之停車場中央
    位置移至角落靠牆位置，係不願引燃之火勢因四周空曠而蔓
    延傷及他人，再本件之爆裂物經前揭鑑定證人鑑定證稱其爆
    發破壞力不是很大，且確未造成人員之傷亡，被告為政治訴
    求，一時失慮，錯用方法，本身亦未得利，如處以最低之法
    定刑即無期徒刑猶嫌過重，在客觀上尚非不可憫恕，爰依刑
    法第59條之規定減輕其刑。查被告行為後，刑法業於九四年
    二月二日修正公布，九十五年七月一日施行，修正後之刑法
    刪除第五十五條關於牽連犯之規定。本件被告所犯上開各罪
    具有牽連犯之關係，依修正前即行為時之規定，應從最重之
    一罪處斷；然修正後之刑法已刪除牽連犯之規定，且被告所
    犯各罪，行為獨立、時間上亦有明顯之區隔，所犯上述各罪
    應依數罪併罰之規定分論併罰，修正後之規定並非較有利於
    被告，依修正後刑法第二條第一項之規定，應適用行為時之
    法律，即適用修正前刑法第五十五條牽連犯之規定，從一重
    罪處斷。又被告行為時，刑法第四十二條第一項前段規定：
    「易服勞役以一元以上三元以下折算一日」；又被告行為時
    之易服勞役折算標準，業據修正前罰金罰鍰提高標準條例第
    二條前段規定，就其原定數額提高為一百倍折算一日。則本
    件被告行為時之易服勞役折算標準，應以銀元三百元折算一
    日，即新台幣九百元折算一日。惟九十五年七月一日修正公
    布施行之刑法第四十二條第三項前段規定：「易服勞役以新
    台幣一仟元、二仟元或三仟元折算一日」，比較修正前後之
    易服勞役折算標準，以修正後之規定，較有利於被告，原應
    依修正後刑法第二條第一項後段之規定，應適用修正後之刑
    法第四十二條第三項前段規定，定其折算標準。然舊法之易
    服勞役之期限不得逾六個月（修正前刑法四十二條第二項）
    ；而新法之易服勞役之期限不得逾一年（修正後刑法第四十
    二條第三項）。若依新法之規定定其折算標準，被告易服勞
    役之期限顯然較長，對被告顯然不利。本院綜合比較結果，
    應以修正前之規定有利被告）。又修正刑法係自九十五年七
    月一日起施行，在此之前，刑法分別編有關罰金刑之貨幣單
    位係銀元；且依刑法分則編應處罰金者，應適用罰金罰鍰提
    高標準條例第一條、第四條之規定。亦即應按各該具體條文
    制定或修正之時間先後，定其提高之倍數。惟被告行為後，
    刑法施行法增訂第一之一條，於九十五年六月十四日經總統
    公布，並自同年七月一日起施行；該條規定：「中華民國九
    十四年一月七日刑法修正施行後，刑法分則編所定罰金之貨
    幣單位為新臺幣。九十四年一月七日刑法修正時，刑法分則
    編未修正之條文定有罰金者，自九十四年一月七日刑法修正
    施行後，就其所定數額提高為三十倍。但七十二年六月二十
    六日至九十四年一月七日新增或修正之條文，就其所定數額
    提高為三倍」，亦即自九十五年七月一日起，刑法分則編所
    定罰金之貨幣單位，由原來之銀元改為新臺幣；且九十四年
    一月七日刑法修正時，刑法分則編未修正之條文定有罰金者
    ，自九十五年七月一日起，有關罰金之數額提高為三十倍。
    本件被告所犯刑法第三百二十條第一項之罪，該罪法定刑有
    罰金刑之處罰，且自二十四年七月一日公布施行後即未再修
    正，依增訂刑法施行法第一之一條之規定，其罰金以新台幣
    為單位，數額應提高三十倍。此與修正前之罰金以銀元為單
    位，適用罰金罰鍰提高標準條例之結果應提高十倍者，對被
    告而言，並無不利（新台幣與銀元之比例為1：3，換算結果
    ，亦為三十倍），是修正前後所規定之罰金刑最高額之換算
    結果雖無不同，惟因修正後刑法第三十三條第五款已將罰金
    刑調整為新臺幣一千元以上，以百元計算，尚非有利於被告
    ，依刑法第二條第一項前段規定應適用修正前相關規定。又
    槍砲彈藥刀械管制條例第七條第三項意圖供自己犯罪之用未
    經許可製造爆裂物罪之法定刑為「死刑或無期徒刑；處徒刑
    者，併科新台幣五千萬元以下罰金」，依修正前刑法第六十
    四條第二項、第六十五條第二項規定，死刑得減為無期徒刑
    、或十五年以上有期徒刑；無期徒刑得減為七年以上有期徒
    刑，修正後規定死刑僅得減為無期徒刑；無期徒刑僅得減為
    二十年以下十五年以上有期徒刑，修正後之規定並無較有利
    ，此部分亦應適用修正前規定。公訴意旨另略以被告甲○○
    將車牌號碼三Ｖ—一八○一號自小貨車製造成足以宣洩煤氣
    引燃炸燬他人所有物之裝置，亦係製造爆裂物。被告將之與
    如附表一編號二至四所示之物放置在臺北車站附近，而將該
    自小貨車引燃，造成爆炸燃燒而炸燬他人所有車輛之情事，
    另涉犯槍砲彈藥刀械管制條例第七條第三項、第一項之意圖
    供自己之用，未經許可，製造爆裂物之罪嫌、刑法第二百七
    十一條第二項、第一項之殺人未遂罪嫌等。按犯罪事實應依
    證據認定之，無證據不得認定其犯罪事實；又不能證明被告
    犯罪者，應諭知無罪之判決；刑事訴訟法第一百五十四條第
    二項、第三百零一條第一項分別定有明文。又犯罪事實之認
    定，應憑真實之證據，倘證據是否真實尚欠明確，自難以擬
    制推測之方法，為其判斷之基礎；而認定犯罪事實之證據係
    指足以認定被告確有犯罪行為之積極證據而言，該項證據自
    須適合於被告犯罪事實之認定，始得採為斷罪資料，最高法
    院五十三年著有臺上字第六五六號、二十九年上字第三一０
    五號判例。且刑事訴訟上證明之資料，無論其為直接或間接
    證據，均須達於通常一般之人均不致有所懷疑，而得確信其
    為真實之程度，始得據為有罪之認定，若其關於被告是否犯
    罪之證明未能達此程度，而有合理懷疑之存在，致使無從形
    成有罪之確信，根據「罪證有疑，利於被告」之證據法則，
    即不得遽為不利被告之認定，亦有最高法院七十六年度臺上
    字第四九八六號判例可稽。其以情況證據（即間接證據）斷
    罪時，尤須基於該證據在直接關係上所可證明之他項情況事
    實，本乎推理作用足以確證被告有罪，方為合法，不得徒憑
    主觀上之推想，將一般經驗上有利被告之其他合理情況逕予
    排除，此觀諸最高法院三十二年上字第六十七號判例意旨亦
    甚彰明。再按刑法上之故意，分直接故意（確定故意）與間
    接故意（不確定故意），「行為人對於構成犯罪之事實，明
    知且有意使其發生者」為直接故意，「行為人對於構成犯罪
    之事實，預見其發生而其發生並不違背其本意者」為間接故
    意。而間接故意與有認識之過失（又稱疏虞過失）之區別，
    二者對於構成犯罪之事實雖均預見其能發生，但前者對其發
    生並不違背其本意，後者則確信其不發生。二者概念並不相
    同，適用時應詳予區分，最高法院八十七年度臺上字第二七
    一六號判決要旨著有明文。而行為人有無犯罪之故意，乃個
    人內在之心理狀態，惟有從行為人之外在表徵及其行為時之
    客觀情況，依經驗法則審慎判斷，方能發現真實，最高法院
    八十八年度臺上字第一四二一號判決要旨亦著有明文。本件
    訊據被告堅詞否認此部分意圖供自己犯罪之用，製造爆裂物
    及殺人未遂犯行，辯稱其竊車時已將該車旁邊玻璃打破，將
    引擎蓋頂起係欲讓空氣產生流通，使廂型車內外洩瓦斯濃度
    不致過高；且其將竊得車輛設置滑輪重力連動裝置及十一瓶
    瓦斯鋼瓶，並引燃事先設置之引信，係為順利宣洩鋼瓶內瓦
    斯，以引發火勢達到恐嚇公眾之目的。由其寄給記者之信函
    可知其為政治狂熱份子，在引爆前還事先通知記者，且刻意
    將該廂型車自原本停放之前揭停車場中央位置移至靠牆角落
    位置，點火引燃廂型車上引信前，亦先留意四周是否有過往
    行人，事後也無人因引爆外洩瓦斯所致火勢受傷或死亡，可
    見其只想藉此舉動引發大眾注意，絕無不確定殺人故意等，
    被告於九十三年十二月九日停放在中興嘟嘟房臺北車站停車
    場之車牌號碼三Ｖ—一八○一號自小貨車內部裝載十一瓶瓦
    斯鋼瓶、盛裝汽油之塑膠桶四桶、鞭炮、鋼管、木片、角鋼
    及鋼絲構成之滑輪重力連動系統等物，查均非槍砲彈藥刀械
    管制條例所稱之槍炮、彈藥主要組成零件，且該自小貨車車
    主即被害人陳佳權於警詢時證稱到達失竊現場發現地上有碎
    玻璃，被告應係打破車窗將車竊走相符等語，核與被告所辯
    相符。又證人張學仕於原審證稱本件廂型車內未發現火藥，
    應與一般汽車炸彈情形不同，應屬刑法第一百七十六條所規
    範之列等語；另證人即任職於內政部消防署之張建興於原審
    證稱根據中外文獻及我國內政部消防署火災統計資料，一般
    火災並無瓦斯鋼瓶爆炸紀錄；瓦斯鋼瓶在安全閥正常情況下
    ，引燃瓦斯鋼瓶內瓦斯，不會使瓦斯鋼瓶爆炸，只會在安全
    閥宣洩口附近燃燒等語明確，故案發當時該自小客車車窗破
    裂、車內引擎蓋亦經頂起，車廂內係處於空氣可自由流通狀
    態，且到院證人均無法確實證述案發當時廂型車內瓦斯濃度
    為何、是否已達爆炸界線，根據罪疑唯輕原則，自應採對被
    告有利之認定，則該廂型車案發當時，宣洩瓦斯濃度未達足
    以使廂型車整體成為刑法規範之爆裂物，依卷內資料亦查無
    積極證據足認被告此部分所為涉有製造爆裂物犯行，公訴意
    旨認被告此部分所為亦屬製造爆裂物，尚有誤會。再被告於
    案發當日引燃自小貨車副駕駛座引信之前，曾經觀察確定周
    圍沒有往來民眾，始點燃引信，則被告無殺害不特定人之直
    接故意甚明。且觀之被告點燃廂型車引信前先行寄送兩封恐
    嚇信函予記者蘇逸洪及李四端，內容為「恐怖攻擊：今日有
    數起爆炸案發生，收到時可能已開始爆炸，收到信時，即刻
    發佈出，疏散人員，減少傷亡，疏散以火車站為中心，半徑
    乙公里，火車站共有三門炸彈。最後，第四個也是最精彩的
    一幕，是今日最大威力，也最強的炸彈，足以摧毀一○一商
    場及一○一大樓外貌，其威力驚人，為不傷及無辜，請疏散
    一○一周圍一公里，炸彈定時在11：30分引爆，請拆除人員
    務必在11：30分前拆除完畢，否則人員必須疏散一公里之外
    ，爆炸威力足以夷平一○一商場，你的工作要迅速發佈，讓
    人員傷亡減少‥‥‥」等語，且叮囑證人謝銘聰必須在當日
    中午十一時三十分前送達，而被告於中午十二時許始點燃廂
    型車引信，顯見被告欲透過媒體傳播消息，一面恐嚇公眾使
    心生畏懼、一面警告公眾勿接近臺灣鐵路局臺北車站，本意
    顯非殺傷不特定人；另被告刻意將自小貨車自原本停放之停
    車場中央位置移至角落靠牆位置，係不願引燃之火勢因四周
    空曠而蔓延傷及他人，業據被告供述在卷，且經原審實地勘
    驗結果，案發當時，廂型車停放位置緊鄰臺鐵通風間牆壁，
    前臨一公尺寬之人行道，再隔鄰寬六公尺之花圃，始為大眾
    通行寬二點五公尺之人行道及承德路（見原審卷），則該停
    車處距大眾通行道路有相當距離；雖緊鄰臺鐵通風間牆壁，
    惟被告並非臺北市居民，並無認知該牆壁後方即為臺鐵通風
    間，反係認該牆壁可稍擋火勢蔓延；而被告點燃引信前亦曾
    確認周圍左右並無旁人通行，故由被告寄發警告信函、預留
    相當時間、改變廂型車停放位置、點燃引信前觀望注意確認
    無人靠近等舉動觀之，被告點燃引信當時係確信不致發生殺
    傷不特定人之結果，而非基於不確定殺人故意甚明。又置放
    在臺灣鐵路局臺北車站之附表一編號三、四所示之物雖具爆
    發性及殺傷力，然均未有曾點燃跡象，附表一編號一、二所
    示之物均非爆裂物，且無點燃之跡象，且煙火類火藥穩定性
    高，被告放置該等物品，應純係供恐嚇公眾之用，本意自非
    用以殺傷不特定人，公訴意旨以被告曾寄發恐嚇信函予媒體
    ，用以警告公眾勿接近臺灣鐵路局臺北車站，顯見被告有所
    認知該自小貨車及附表一所示之物係具殺傷力，仍置放在公
    眾往來之火車站，並把自小貨車移至臺北火車站西側進出口
    附近並引爆，而認被告具有不確定殺人故意，核與事實不合
    。此外，依卷內資料復查無其他積極證據證明被告確有公訴
    人所指此部分之犯行，揆諸前揭判例之要旨，要屬不能證明
    被告此部分之犯行，惟此部分公訴意旨認與前揭論罪科刑之
    意圖供自己之用，未經許可製造爆裂物罪、恐嚇危害公安罪
    、故意以煤氣炸燬他人所有車輛罪間有牽連犯之裁判上一罪
    關係，故此部分不另為無罪之諭知。
三、原審以被告罪證明確，據以論罪科刑，雖非無見，惟刑法第
    一百七十五條第一項之罪以「致生公共危險」為要件，原判
    決關於上訴人準放火罪部分之事實未記載「致生公共危險」
    ，使理由之說明失所依據，自有未合，被告上訴否認有製造
    爆裂物之犯行等為無理由，惟原判決既有前揭可議之處，仍
    應由本院予以撤銷改判，爰審酌我國為民主法治國家，人民
    所有訴求，均應透過合法管道為之，被告不思以正途表達訴
    求，從媒體得知白米炸彈客楊儒門行徑，竟亦仿效其以製造
    爆裂物恐嚇公眾手段，突顯自身政治訴求，對社會大眾造成
    驚慌，且對自身訴求目的毫無助益，成為社會大眾不良示範
    ，及其對社會治安所生影響，犯罪後雖坦承部分犯行，及其
    素行、犯罪之動機、手段、目的暨對社會造成之損害等一切
    情狀，量處如主文所示之刑，並就罰金部分諭知易服勞役之
    折算標準，且依法諭知褫奪公權十年。扣案如附表二所示之
    物，均係被告所有，供本件犯罪所用之物，業據被告供明在
    卷，應依刑法第三十八條第一項第二款之規定，均宣告沒收
    。另如附表一編號二至四所示之物，因為採證及鑑驗人員拆
    解碎裂，而為爆裂物之殘餘物，雖非違禁物，然係被告所有
    供犯罪所用之物，亦應宣告沒收。惟扣案之瓦斯鋼瓶十一瓶
    ，因鋼瓶本身，非被告所有，不得為沒收之諭知。
據上論斷，應依刑事訴訟法第369條第1項前段、第364條、第299
條第1項前段，槍砲彈藥刀械管制條例第7條第3項、第1項，刑法
第11條前段、第2條第1項、刑法第151條、第176條、第175條第1
項、第320條第1項、第59條、第37條第2項、第38條第1項第2款
、修正前刑法第55條、第42條第3項，罰金罰鍰提高標準條例第
1條前段、修正前罰金罰鍰提高標準條例第2條判決如主文。
本案經檢察官劉靜婉到庭執行職務。
中　　華　　民　　國　　96　　年　　5 　　月　　22　　日
                  刑事第七庭  審判長法  官  江國華
                                    法  官  許錦印
                                    法  官  許宗和
以上正本證明與原本無異。
如不服本判決，應於收受送達後十日內向本院提出上訴書狀，其
未敘述上訴之理由者並得於提起上訴後十日內向本院補提理由書
（均須按他造當事人之人數附繕本）。
                                     書記官  沈秀容
中　　華　　民　　國　　96　　年　　5 　　月　　28　　日
附錄：本案論罪科刑法條全文
槍砲彈藥刀械管制條例第7條
未經許可，製造、販賣或運輸火砲、肩射武器、機關槍、衝鋒槍
、卡柄槍、自動步槍、普通步槍、馬槍、手槍或各類砲彈、炸彈
、爆裂物者，處死刑、無期徒刑或7年以上有期徒刑；處徒刑者
，併科新台幣3千萬元以下罰金。
未經許可，轉讓、出租或出借前項所列槍砲、彈藥者，處無期徒
刑或 5 年以上有期徒刑，併科新台幣 1 千萬元以下罰金。
意圖供自己或他人犯罪之用，而犯前二項之罪者，處死刑或無期
徒刑；處徒刑者，併科新台幣 5 千萬元以下罰金。
未經許可，持有、寄藏或意圖販賣而陳列第 1 項所列槍砲、彈藥
者，處 5 年以上有期徒刑，併科新台幣 1 千萬元以下罰金。
第 1 項至第 3 項之未遂犯罰之。
中華民國刑法第151條（恐嚇公眾罪）
以加害生命、身體、財產之事恐嚇公眾，致生危害於公安者，處
2年以下有期徒刑。
中華民國刑法第175條第1項（放火燒燬住宅等以外之物罪）
放火燒燬前二條以外之他人所有物，致生公共危險者，處1年以
上7年以下有期徒刑。
附表一：
┌──┬──────┬─────────────┬────┐
│編號│  查獲地點  │組成物及其內容成分、數量  │性質    │
├──┼──────┼─────────────┼────┤
│一  │臺北火車站南│菜籃車一臺，其內放置裝有約│非爆裂物│
│    │三門        │二十公升汽油之塑膠桶一個  │        │
│    │            │                          │        │
├──┼──────┼─────────────┼────┤
│二  │臺北火車站南│綠色旅行袋一只，其內放置煙│非完成之│
│    │三門        │火類火藥、鐵釘、螺絲釘若干│爆裂物  │
│    │            │及砂輪片一片，未連結爆引之│        │
│    │            │木箱一個                  │        │
├──┼──────┼─────────────┼────┤
│三  │臺北火車站北│扁平小木箱一個，外以黑色膠│爆裂物  │
│    │二門        │帶纏繞包裹，並以長五十五公│        │
│    │            │分爆引連結至木箱內部，且有│        │
│    │            │線香連接外露爆引，內置放煙│        │
│    │            │火類火藥、鐵釘、螺絲釘若干│        │
│    │            │及砂輪片一片。            │        │
├──┼──────┼─────────────┼────┤
│四  │臺北火車站北│長二十七公分、寬二十三點五│爆裂物  │
│    │二門        │公分、高二十三點五公分之木│        │
│    │            │箱一個，外以黑色、紅色膠帶│        │
│    │            │纏繞包裹，並以長五十公分爆│        │
│    │            │引連結至木箱內部，內置放煙│        │
│    │            │火類火藥、鐵釘、螺絲釘若干│        │
│    │            │及砂輪片一片。            │        │
├──┼──────┼─────────────┼────┤
│五  │臺北火車站北│以報紙包裹之盛滿約九成滿之│非爆裂物│
│    │二門        │二十公升汽油一桶          │        │
└──┴──────┴─────────────┴────┘
附表二：
┌───┬─────┬───┬───┬──────────┐
│編  號│  品  名  │ 單 位│數 量 │查    獲    地    點│
├───┼─────┼───┼───┼──────────┤
│  一  │老虎鉗    │  支  │  一  │臺中市○○區○○路新│
│      │          │      │      │平巷一之二號三樓    │
├───┼─────┼───┼───┼──────────┤
│  二  │鐵鎚      │  支  │  一  │同上                │
├───┼─────┼───┼───┼──────────┤
│  三  │尖嘴鉗    │  支  │  一  │同上                │
├───┼─────┼───┼───┼──────────┤
│  四  │美工刀    │  支  │  一  │同上                │
├───┼─────┼───┼───┼──────────┤
│  五  │木鋸      │  支  │  一  │同上                │
│      │          │      │      │                    │
├───┼─────┼───┼───┼──────────┤
│  六  │鋼鋸      │  支  │  一  │同上                │
├───┼─────┼───┼───┼──────────┤
│  七  │一字起子  │  支  │  一  │同上                │
├───┼─────┼───┼───┼──────────┤
│  八  │木質角棍  │  支  │  一  │臺中市○○區○○路福│
│      │          │      │      │上巷一七四號        │
├───┼─────┼───┼───┼──────────┤
│  九  │三合板    │  塊  │  一  │同上                │
├───┼─────┼───┼───┼──────────┤
│  十  │塑膠管    │  支  │  一  │同上                │
├───┼─────┼───┼───┼──────────┤
│ 十一 │鐵線      │  圈  │  一  │同上                │
├───┼─────┼───┼───┼──────────┤
│ 十二 │瀝青      │  塊  │  一  │同上                │
├───┼─────┼───┼───┼──────────┤
│ 十三 │砂輪機    │  支  │  一  │同上                │
├───┼─────┼───┼───┼──────────┤
│ 十四 │黑色膠帶  │  捲  │  一  │同上                │
├───┼─────┼───┼───┼──────────┤
│ 十五 │透明膠帶  │  捲  │  二  │同上                │
├───┼─────┼───┼───┼──────────┤
│ 十六 │瓦斯開關旋│  個  │  一  │同上                │
│      │鈕        │      │      │                    │
├───┼─────┼───┼───┼──────────┤
│ 十七 │木頭開關旋│  個  │  一  │同上                │
│      │鈕        │      │      │                    │
├───┼─────┼───┼───┼──────────┤
│ 十八 │砂輪片    │  片  │  三  │同上                │
├───┼─────┼───┼───┼──────────┤
│ 十九 │樹脂殘餘袋│  個  │  一  │同上                │
├───┼─────┼───┼───┼──────────┤
│ 二十 │偽裝引信  │  個  │  一  │同上                │
├───┼─────┼───┼───┼──────────┤
│二十一│棉質手套  │  個  │  三  │同上                │
├───┼─────┼───┼───┼──────────┤
│二十二│樹脂膠頭嘴│  個  │  七  │同上                │
├───┼─────┼───┼───┼──────────┤
│二十三│鋼絲      │  捆  │  一  │同上                │
├───┼─────┼───┼───┼──────────┤
│二十四│鞭排炮    │  個  │  一  │同上                │
├───┼─────┼───┼───┼──────────┤
│二十五│線香      │  支  │  一  │同上                │
├───┼─────┼───┼───┼──────────┤
│二十六│鞭炮引信  │  捲  │  十  │同上                │
├───┼─────┼───┼───┼──────────┤
│二十七│矽利康膠  │  個  │  一  │同上                │
├───┼─────┼───┼───┼──────────┤
│二十八│黃色粉末  │  包  │  一  │同上                │
├───┼─────┼───┼───┼──────────┤
│二十九│油漆噴罐  │  罐  │  一  │同上                │
├───┼─────┼───┼───┼──────────┤
│ 三十 │鐵管片    │  個  │  四  │同上                │
├───┼─────┼───┼───┼──────────┤
│三十一│高碳鋼鋸片│  支  │  五  │同上                │
├───┼─────┼───┼───┼──────────┤
│三十二│二十公升塑│  個  │  一  │同上                │
│      │膠桶      │      │      │                    │
├───┼─────┼───┼───┼──────────┤
│三十三│鐵管      │  支  │  二  │同上                │
├───┼─────┼───┼───┼──────────┤
│三十四│木製方形盒│  個  │  一  │同上                │
└───┴─────┴───┴───┴──────────┘
